【裁判字號】    99,訴,180
【裁判日期】    990331
【裁判案由】    侵權行為損害賠償
【裁判全文】
臺灣士林地方法院民事判決               99年度訴字第180號
原      告  乙○○
被      告  甲○○
上列當事人間侵權行為損害賠償事件，經本院刑事庭移送前來 (
98年度附民字第156 號) ，本院於民國99年3 月3 日言詞辯論終
結，判決如下：
    主      文
被告應給付原告新臺幣貳拾萬元，及自民國九十八年九月八日起
至清償日至，按週年利率百分之五計算之利息。
原告其餘之訴駁回。
訴訟費用由被告負擔。
本判決第一項得假執行。
原告其餘假執行之聲請駁回。
    事實及理由
一、原告起訴主張：被告甲○○意圖使原告乙○○受刑事處分，
    先於不詳時、地，自行書寫「你敢再與蘇村祥來往，賴著不
    走，修怪我出手太重」、「你不離開蘇村祥，小心全家死光
    光，睡到半夜全家被火燒死」、「我會叫打手流氓去幹掉你
    全家，包括你兒子、孫子、媳婦」、「想跟我搶蘇村祥找死
    」、「我要發動偷渡人到你家放火」、「殺死你想搶我的男
    人」、「我會叫流氓殺死你兒子」、「你不想讓你兒子死在
    我手上，你乖乖給我搬家」等恐嚇內容之信件4 封，並載明
    寄件地址為原告乙○○任職之慈福社之「林口文化二路38-3
    號」、收件地址為臺北縣三芝鄉○○街148 號3 樓、收件人
    為「甲○○」，先後於民國95年6 月30日、7 月1 日、7 月
    6 日及8 月29日，分別將該4 封信件自行郵寄至其位於臺北
    縣三芝鄉○○街148 號3 樓住處。被告收受自行書寫之上開
    信件後，即將此偽造之證據，於同年8 月21日具狀向臺灣士
    林地方法院檢察署對原告乙○○提出恐嚇告訴，向該署檢察
    官為誣告。該署原分以95年度他字第2856號受理，嗣經該署
    檢察官簽分以96年度偵字第5321號偵查後，對原告為不起訴
    處分確定。被告上開行為，不僅令原告於95年間舟車勞頓來
    回法院歷時數月外，另面對當時被列為刑事被告之地位，精
    神上亦受有莫大之壓力，實非筆墨得以形容，因此致原告患
    有焦慮、思考、知覺及情緒障礙等精神方面疾病。是被告上
    開故意之行為，自屬侵害原告之人格權，影響原告精神安寧
    至為嚴重，並致原告精神上受有嚴重之痛苦，爰依民法第18
    4 條、第195 條之規定，向被告請求賠償精神慰撫金新臺幣
     (下同)2 00 萬元等語。並聲明：(一)、被告應給付原告200
    萬元，及自起訴狀繕本送達翌日起至清償日止，按週年利率
    百分之5 計算之利息；(二)、願供擔保請准宣告假執行。
二、被告則以：伊雖有持收件地址為台北縣三芝鄉○○街148 號
    3 樓、收件人為「甲○○」，載有「你敢再與蘇村祥來往，
    賴著不走，修怪我出手太重」、「你不離開蘇村祥，小心全
    家死光光，睡到半夜全家被火燒死」、「我會叫打手流氓去
    幹掉你全家，包括你兒子、孫子、媳婦」、「想跟我搶蘇村
    祥找死」、「我要發動偷渡人到你家放火」、「殺死你想搶
    我的男人」、「我會叫流氓殺死你兒子」、「你不想讓你兒
    子死在我手上，你乖乖給我搬家」等恐嚇內容之信件4 封，
    具狀向臺灣士林地方法院檢察署對原告乙○○提出恐嚇告訴
    ，但信不是伊寫的，伊會打字，如果伊誣告原告，就會用打
    字，伊是被陷害的等語置辯。並聲明：原告之訴駁回。
三、不爭執事項：
(一)、被告於95年8 月21日持寄件地址為乙○○任職之慈福社之「
    林口文化二路38-3號」、收件地址為台北縣三芝鄉○○街14
    8 號3 樓、收件人為「甲○○」，載有「你敢再與蘇村祥來
    往，賴著不走，修怪我出手太重」、「你不離開蘇村祥，小
    心全家死光光，睡到半夜全家被火燒死」、「我會叫打手流
    氓去幹掉你全家，包括你兒子、孫子、媳婦」、「想跟我搶
    蘇村祥找死」、「我要發動偷渡人到你家放火」、「殺死你
    想搶我的男人」、「我會叫流氓殺死你兒子」、「你不想讓
    你兒子死在我手上，你乖乖給我搬家」等恐嚇內容之信件4
    封，具狀向臺灣士林地方法院檢察署對原告乙○○提出恐嚇
    告訴，嗣經該署檢察官簽分以96年度偵字第5321號偵查後，
    對原告乙○○為不起訴處分確定。
(二)、被告因前開告訴之事實，經臺灣士林地方法院檢察署檢察官
    偵查後，認其涉犯誣告之犯嫌重大，以臺灣士林地方法院檢
    察署98年偵緝字第27號提起公訴，復經本院刑事庭於98年12
    月4日判處有期徒刑1年4月，減為8月。
四、本件經本院依民事訴訟法第271 條之1 準用同法第270 條之
    1 第1 項第3 款之規定，整理並協議簡化爭點如下：
    被告是否確有誣告原告之事實，而侵害原告之人格權？原告
    得請求之非財產上損害賠償若干？
五、本院得心證之理由：
(一)、被告確有於95年8 月21日持寄件地址為乙○○任職之慈福社
    之「林口文化二路38-3號」、收件地址為台北縣三芝鄉○○
    街148 號3 樓、收件人為「甲○○」，載有「你敢再與蘇村
    祥來往，賴著不走，修怪我出手太重」、「你不離開蘇村祥
    ，小心全家死光光，睡到半夜全家被火燒死」、「我會叫打
    手流氓去幹掉你全家，包括你兒子、孫子、媳婦」、「想跟
    我搶蘇村祥找死」、「我要發動偷渡人到你家放火」、「殺
    死你想搶我的男人」、「我會叫流氓殺死你兒子」、「你不
    想讓你兒子死在我手上，你乖乖給我搬家」等恐嚇內容之信
    件4 封，具狀向臺灣士林地方法院檢察署對原告乙○○提出
    恐嚇告訴，嗣經該署檢察官簽分以96年度偵字第5321號偵查
    後，對原告乙○○為不起訴處分確定等情，有前開信件及不
    起訴處分書在卷可參，復為兩造所不爭，堪認為真實。又前
    開4 封信件，經檢察官將該信件（爭議文件）連同向彰化商
    業銀行淡水分行調取之被告開戶資料、密碼設定資料，及被
    告申請設立慈心社之文件資料、被告於北投郵局開戶資料、
    被告自承為其寄送之存證信函、於檢察官訊問時命被告當庭
    書寫之文字、被告所有之記事本等比對文件，送內政部警政
    署刑事警察局鑑定結果，該爭議文件與比對文件就字跡之佈
    局、字體結構、錯別字、連筆方式及筆畫順序均相符，有該
    局98年5 月1 日刑鑑字第0980054085號鑑定書可稽（臺灣士
    林地方法院檢察署98年度偵緝字第27號卷第124-125 頁）。
    復經實際參與鑑定之該局鑑識科人員陳建同於本院刑事庭結
    證其鑑定經過稱：「鑑定時，考量字跡、整封文件的佈局、
    到字跡的字體結構，甚至筆劃的起筆、運筆、收筆，都是鑑
    定要考量的因素。…以這4 封爭議文件來說，使用的信封信
    紙形式上均相同，這是客觀的解釋，從字跡的佈局可以看出
    顯而易見是相同的，例如每行字的開頭、間距都相同，都有
    固定的留白，到標點符號所在位置，及鑑定說明上所列字跡
    及箭頭標示處，所顯示的字體結構、錯別字、連筆的方式、
    筆劃順序等都相符。」「（辯護人問：就你的鑑定經驗，有
    無模仿別人筆跡的可能？）在我鑑定的筆跡的過程中，曾經
    有碰過模仿字跡的情形，但本件不是。」「（辯護人問：你
    如何判斷該件是模仿字跡，但本件不是？）本件系爭文件所
    顯示的特徵，與檢察官所提供的比對對象的字跡特徵是吻合
    的。…一般來說，模仿字跡是偽造字跡，模仿字跡會有不自
    然的遲滯、顫抖、複筆、添筆等不自然的現象。…我所鑑定
    的本件4 件文書並無此現象。」「我所說模仿字跡的特徵並
    無在本案的爭議信函中出現。」「（辯護人問：就你的鑑定
    經驗，有無可能因為長期生活共同居住，而相互影響筆跡的
    書寫習慣？）有可能因為生長背景類似，而有類似的習慣，
    但是就本案，其特徵所顯現出的訊息是不可能因為長期生活
    下所產生，一定是比對對象所書寫，無庸置疑。」等語明確
    ，足認上開4 封信件確係被告自行書寫後再寄予自己。準此
    ，被告持自行書寫，寄予自己之前開恐嚇信件，具狀向臺灣
    士林地方法院檢察署對原告提出恐嚇告訴，自屬對被告之人
    格權之侵害甚明。
(二)、按不法侵害他人之身體、健康、名譽、自由、信用、隱私、
    貞操，或不法侵害其他人格法益而情節重大者，被害人雖非
    財產上之損害，亦得請求賠償相當之金額，民法第195 條第
    1 項前段明文規定。查被告持自行書寫，寄予自己之前開恐
    嚇信件，具狀向臺灣士林地方法院檢察署對原告提出恐嚇告
    訴，應屬不法侵害被告之重大人格法益，業如前述。是以，
    本件原告依民法第195 條第1 項前段之規定，請求被告賠償
    其非財產上損害，即屬有據。復按非財產上之損害，其核給
    之標準固與財產上損害之計算不同，然非不可斟酌雙方身分
    資力與加害程度，及其他各種情形核定相當之數額，最高法
    院51年台上字第223 號判例意旨足資參照。本院審酌原告為
    小學肆業，現無工作，名下並無不動產及車輛，而被告未受
    正規之教育，名下有3 筆不動產及數筆股票投資，95、96年
    之薪資所得分別為51萬6000元、20萬5321元，業據兩造陳述
    在卷，並有稅務電子閘門財產所得調件明細表在卷可佐，以
    及被告以偽造之上開信件侵害被告人格法益之情節，侵害之
    程度非屬輕微，等一切情況，認為原告請求被告賠償20萬元
    精神上之損害賠償，應屬適當。逾此部分之請求，即無理由
    。
六、從而，原告依民法第184 條第1 項前段及第195 條第1 項前
    段之規定，請求被告給付20萬元，及自起訴狀繕本送達翌日
    即98年9 月8 日起至清償日止，按週年利率百分之5 計算之
    利息，為有理由，應予准許。超過上開金額之請求，為無理
    由，應予駁回。
七、本件判決所命給付之金額未逾50萬元，爰依民事訴訟法第38
    9 條第1 項第5 款，以職權宣告假執行。至原告敗訴部分，
    其假執行之聲請即失所附麗，應予駁回。
八、本件事證已臻明確，兩造其餘攻擊防禦方法及未經本院援用
    之證據，核與判決之結果不生影響，爰不一一論駁。被告另
    請求本院傳訊證人徐玉嬌、周觀濤，以證明被告與原告並不
    相識云云，惟本件待證事實已臻明確，被告所請亦與本案之
    待證事實無直接關連，核無傳喚之必要，併此敘明。
九、據上論結，本件原告之訴為一部有理由，一部無理由，依民
    事訴訟法第79條、第389 第1 項第5 款，判決如主文。
中    華    民    國    99    年    3     月    31    日
                  民事第二庭  法  官  劉逸成
以上正本證明與原本無異。
如對本判決上訴，應於判決送達後20日內向本院提出上訴狀。
中    華    民    國    99    年    4     月    7     日
                              書記官  李宜蓁

司法院資訊處製作；財團法人民間司法改革基金會備份。
